【裁判字號】    98,重訴,526
【裁判日期】    990121
【裁判案由】    侵權行為損害賠償
【裁判全文】
臺灣板橋地方法院民事裁定             98年度重訴字第526號
原      告  甲○○
            戊○○
前列二人共同
訴訟代理人  巫宗翰律師
前列二人共同
複代理人    丁○○
被      告  乙○○
            德偉木業有限公司
法定代理人  丙○
前列二人共同
訴訟代理人  陳正旻律師
上列當事人間請求侵權行為損害賠償事件，本院裁定如下：
    主  文
原告之訴及假執行之聲請均駁回。
訴訟費用由原告負擔。
    理  由
一、按原告之訴，起訴不合程式或不備其他要件，或違背第31 1
    條之1 第2 項、第253 條、第263 條第2 項之規定，或其訴
    訟標的為確定判決之效力所及者，法院應以裁定駁回之，民
    事訴訟法第249 條第1 項第6 、7 款定有明文。
二、原告違反一事不再理部分：
  (一)按「法院就當事人主張之事實所為法律之判斷，本不受當事
    人陳述之法律上意見之拘束。本件上訴人自起訴至原審90年
    6月7日前之準備程序，均表示，本件係本於債務不履行之損
    害賠償法律關係而為請求等語。則上訴人既主張係依債務不
    履行損害法律關係為請求，則屬於債務不履行之損害賠償中
    之何種型態，及依何法條為請求根據，並不受上訴人所述法
    律意見之拘束。」最高法院91年度上字第2143號判決著有明
    文。次按「法院應就原告所主張起訴原因之事實判斷其法律
    上效果，不受原告所陳述法律上意見，或所引法律條文之拘
    束。」最高法院84年台抗字第404號判決著有明文。
  (二)經查原告前曾以渠等之子余政緯遭被告德偉木業有限公司僱
    傭之司機乙○○於民國94年11月5 日撞死為由，依據侵權行
    為之法律關係請求被告連帶給付原告各500 萬元及自起訴狀
    繕本送達翌日起至清償日止按年息5%計算之利息，經本院於
    96年10月25日以95年度重訴字第174 號民事判決駁回原告之
    訴及其假執行之聲請，並因原告未上訴而確定，有上開民事
    判決1 件在卷足憑，且為兩造所不爭執，自堪信為真實。而
    原告復於96年11月14日以同一原因事實，依據侵權行為之法
    律關係對於被告提起附帶民事訴訟，請求被告給付原告甲○
    ○355 萬9420元，原告戊○○給付391 萬6340元，及均自附
    帶民事起訴狀繕本送達翌日起至清償日止按年息5%計算之利
    息，核屬係就判決確定之同一事件重行起訴，顯不合法。
  (三)原告雖主張：渠等於前案依以民法第184 條第1 項前段為訴
    訟標的，本件則係以民法第191 條之2 、第184 條第1 項後
    段為訴訟標的，兩者之訴訟標的不同，並非同一事件云云。
    惟查原告於前後兩案既已表明係依據侵權行為之法律關係為
    請求，則屬於侵權行為損害賠償中之何種型態，即係屬於民
    法第184 條第1 項前段（侵害權利類型）、第184 條第1 項
    後段（違背善良風俗加損害於他人類型）、第184 條第2 項
    （違反保護他人之法律類型）、第191 條之2 （駕駛動力車
    輛侵權類型），揆諸前揭最高法院見解，均僅為法律上意見
    之陳述，法院並不受當事人所陳述法律上之意見，或引用法
    條之拘束。則前後兩案之訴訟標的既均為侵權行為，即屬同
    一。核原各主張：其引據之侵權行為類型法條不同，即非同
    一訴訟標的云云，顯無可採。
  (四)末按侵權行為訴訟標之數量為若干，學說上有一肢說、二肢
    說與三肢說之差異。一肢說者略謂侵權所為所生財產上之損
    害與非財產上之損害均為同一訴訟標的，二肢說則謂財產上
    之損害與非財產上之損害均為同之訴訟標的，三肢說則謂財
    產上積極之損害、財產上消極之損害、非財產上之損害均為
    不同之訴訟標的，因財產上之積極損害與消極損害於實務上
    並不易區辨，二肢說遂成通說。惟無論採何者學說，原告於
    前額中已請求被告賠償喪葬費、扶養費與非財產上之損害，
    於本件中請求之損害項目與前額完全相同，均已構成重複起
    訴，其訴訟顯不合法。
三、附帶民事訴訟移送不合法部分：
  (一)按「刑事法院得依刑事訴訟法第504 條第1 項規定，將附帶
    民事訴訟以裁定移送於該法院民事庭者，以刑事部分宣告被
    告有罪之判決者為限，至刑事訴訟諭知無罪之判決，刑事法
    院本應依同法第503 條第1 項前段規定以判決駁回原告之訴
    ，如誤以裁定移送於民事庭，其訴之不合法，不因移送民事
    庭而受影響，受移送之民事庭應認原告之訴為不合法以裁定
    駁回之。」最高法院66年度台上字第1094號判例著有明文。
  (二)經查被告乙○○係因駕駛動力交通工具肇事，致人死亡而逃
    逸，致經台灣板橋地方法院檢察署檢察官以94年度偵字第19
    433 號起訴書提起公訴，至於被告乙○○另涉犯過失死亡部
    分，則經檢察官以94年度禽字第19433 號不起訴處分書為不
    起訴之處分，目前仍由原告聲請再議及發回續行偵查中而尚
    未確定。則被告乙○○經提起公訴部分之犯行僅為逃逸，原
    告僅得就逃逸部分所受之損害（例如：為搜尋被告而支出之
    費用，或因而健康受損所生之費用等，但不以此為限）請求
    被告賠償。至於被告所涉犯過失致原告之子於死之行為既未
    經檢察官提起公訴，原告自不得就此部分之損害提出附帶民
    事訴訟，其訴顯不合治，雖經刑事庭移送，本院仍應為駁回
    之裁定。
四、末按原告之訴既不合法而應駁回，其假執行之聲請亦缺乏告
    依據，亦應予以駁回。
五、依民事訴訟法第249 條第1 項第6 款、第95條、第78條，裁
    定如主文。
中    華    民    國    99    年    1     月    21    日
                  民事第三庭    法  官  何君豪
以上正本證明與原本無異。
如不服本裁定應於送達後10日內向本院提出抗告狀，並應繳納抗
告裁判費新臺幣1,000元整。
中    華    民    國    99    年    1     月    21    日
                                書記官  黃琴茜

司法院資訊處製作；財團法人民間司法改革基金會備份。
